臺灣嘉義地方法院刑事判決　　　　　　　94年度訴緝字第33號
公　訴　人　臺灣嘉義地方法院檢察署檢察官
被　　　告　甲○○
指定辯護人　莊安田律師
上列被告因妨害自由案件，經檢察官提起公訴（94年度偵字第1
號），被告於準備程序為有罪之陳述，本院合議庭裁定由受命法
官獨任以簡式審判程序審理判決如下：
    主  文
甲○○共同以非法方法，剝奪人之行動自由，累犯，有期徒刑陸
月，如易科罰金，以參佰元折算壹日。扣案如附表編號1至6所示
之物均沒收。
    事  實
一、
 (一) 甲○○曾因違反毒品危害防制條例案件，於民國89年3月24
    日經臺灣板橋地方法院88年度訴字第1852號判決判處有期徒
    刑9月確定，至90年6月30日縮短刑期執行完畢。
 (二) 甲○○不知張良則（所犯強盜擄人勒贖，業經判處罪刑確定
    ）與林清富（通緝中，另行審結）計謀以經營「汎晟中古車
    行」之丙○○為強盜而擄人勒贖之對象，於93年12月14 日
    聽信張良則電話告稱為催討債務而押人之言，於翌日（15
    日）偕同不欲犯案之不詳姓名綽號「忠漢」男子，從臺北南
    下嘉義與之會合。張良則則另以欲處理賭債為由，事先託不
    知情之陳逸軒（犯罪嫌疑不足，經檢察官為不起訴處分）覓
    得位在嘉義縣中埔鄉吳鳳廟後面之某三層樓水泥空屋，擬作
    為拘禁人質之處所。同年12月15日下午3時許，甲○○基於
    妨害自由之犯意聯絡，配合張良則與林清富作案，先由林清
    富向丙○○佯稱友人欲購車，邀約丙○○於當日下午7時許
    ，將車輛駛至嘉義縣太保市○○里○○路○段500之1號之「
    泰國餐廳」試車，丙○○不疑有他，屆時依約偕同員工乙○○駕駛車號4358-JC號自用小客車前往。丙○○及乙○○進
    入餐廳後，林清富要丙○○、乙○○2人稍等，其逕自外出
    以行動電話聯絡張良則，待張良則、甲○○抵達會合，張良
    則及林清富等隨即各自穿戴事先由張良則所購置之鴨舌帽、
    乳膠手套及口罩等物，以便掩飾面容及避免遺留指、掌紋等
    跡證，並分持可傷人之兇器即西瓜刀及綽號「忠漢」所提供
    類似槍枝之黑色鐵器2支（無證據證明係具殺傷力之違禁槍
    械）一起進入餐廳，甲○○則負責把守大門。張良則、林清
    富入內後喝令丙○○及乙○○趴在桌上，林清富並持西瓜刀
    抵住丙○○胸前，且以土黃色膠帶綑綁丙○○及乙○○雙手
    並蒙眼，復押上該車號4358-JC號車輛由甲○○駕駛，張良
    則指示甲○○先在南二高中埔交流道下等候陳逸軒，嗣由陳
    逸軒駕車帶路前往上開吳鳳廟後空屋。一行人抵達後，甲○○及陳逸軒隨即離去，嗣甲○○並攜前揭類似槍枝之黑色鐵
    器2支，與綽號「忠漢」男子連夜駕車北返。【以下甲○○
    不知情：張良則、林清富2人隨後將丙○○及乙○○押上空
    屋2樓，在施以上開強暴方式威嚇丙○○及乙○○至使不能
    抗拒之情況下，張良則自丙○○褲袋內劫取新臺幣（下同）
    1萬元及手上之勞力士手錶1只；林清富則劫取乙○○身上之
    GEO廠牌手機1支，得手後並向丙○○勒索贖金2000萬元，告
    以否則將對其家人及小孩不利，復對渠2人嚇稱：要將丙○○的手剪斷、要將乙○○拉出去外面打死云云，雙方幾經交
    涉，就贖款金額仍無共識。其間，林清富收受張良則所交付
    之2000元，暫離空屋駕駛該車號4358-JC號車輛回家，遇丙○○員工詢問丙○○下落，隨即駕車返回空屋，張良則與林
    清富認事跡恐已敗露，林清富主張遷移人質更換拘禁地點至
    大林地區，張良則則認不宜更換地點。至此，張良則始有釋
    放人質之想，便偕同林清富駕駛該車號4358-J C號車輛搭載
    丙○○及乙○○外出，並囑林清富先行躲避，嗣在太保市華
    濟醫院附近，讓林清富下車離去，張良則則持續探詢丙○○
    所能支付之贖款金額，終因丙○○表示能匯付80萬元之贖金
    並交付名片3張，張良則遂於93年12月16日凌晨3時許，車行
    至新港鄉○○路「滿點加油站」（即某保齡球館）附近時停
    車，囑丙○○及乙○○須於其離去後始得自行掙脫，隨即將
    之釋放並交還車輛，自己則步行離去。丙○○及乙○○獲釋
    後隨報警處理，旋張良則於當日（16日）下午3時許再以行
    動電話聯絡丙○○，丙○○因警方示意與張良則討價還價，
    交涉後告以可交付10萬元現款取信張良則，嗣張良則幾經更
    改取款地點，最後指定丙○○於是日（16日）下午4時30 分
    許，將贖款放置在嘉義市○○路○段「加樂加油站」旁某輛
    卡車後方。張良則遂先駕駛友人之車號7D-2578號自用小客
    車停放在上開置放贖款之卡車前，便於取贖後逃逸，自己則
    隱身附近觀察動靜，見丙○○依約置放贖款後即現身取贖，
    然立時為埋伏之員警圍捕逮獲，並起獲查扣其身上暨黑色揹
    包內與上開車號7D-2578號車輛內之供作案所用、預備及所
    得等物品（詳如附表編號1至7所示）、贓款2000元及勞力士
    手錶1只，另循線查扣乙○○遭強盜業經林清富變賣之行動
    電話1支】。迨93年12月17日凌晨0時10分許，甲○○始經警
    循線在臺北縣泰山鄉○○路6號「小酌兩杯」快炒店查獲逮
    捕。
二、案經嘉義縣警察局水上分局報請臺灣嘉義地方法院檢察署檢
    察官偵查起訴。
    理  由
一、被告甲○○就前揭事實均認罪不諱，對照被害人丙○○及乙○○之指述；共同被告張良則、林清富之供述；證人即收購
    共同被告林清富劫取自被害人乙○○手機業者張淑慧之證述
    ，彼此互核相符，並有查扣如附表所示之物品、贓物認領保
    管單、中古手機買賣契約書、內政部警政署刑事警察局91年
    1月11日刑醫字第0930255950號鑑驗書（按為：採自車號43
    58-JC號自用小客車內中控臺下煙灰缸內之檳榔渣DNA，與共
    同被告林清富DNA-STR型別相同，該型別在臺灣地區中國人
    分布機率預估為1.63×10之負19次方）可稽。被告甲○○之
    自白，與上開供述、物證及書證等各項證據，相互參照勾稽
    ，並無齟齬，顯與事實相符，堪可採信。
二、核被告甲○○所為，係犯刑法第302條第1項之剝奪他人行動
    自由罪。共同被告張良則、林清富所為強盜擄人勒贖犯行，
    超過與被告甲○○祇侷限於妨害自由之犯意聯絡，且被告甲○○，亦未參與超過妨害自由之犯行，故被告甲○○與共同
    被告張良則、林清富間，僅就妨害自由犯行，有犯意聯絡及
    行為分擔而為共同正犯。被告甲○○本件妨害自由之一行為
    ，同時剝奪被害人丙○○及乙○○之行動自由，侵害渠等各
    別之人身自由法益，為想像競合犯，公訴意旨漏未加以論列
    ，容有未洽。被告甲○○曾因違反毒品危害防制條例案件，
    於89年3月24日經臺灣板橋地方法院88年度訴字第1852號判
    決判處有期徒刑9月確定，至90年6月30日縮短刑期執行完畢
    ，有卷附臺灣嘉義地方法院檢察署刑案資料查註紀錄表及臺
    灣高等法院被告前案紀錄表可按，其於上開罪刑執行完畢5
    年內再犯本件有期徒刑以上之罪，為累犯，應依法加重其刑
    。爰審酌被告甲○○素行不良，法紀觀念薄弱，恃強妨害他
    人行動自由，危害社會治安，姑念其於本件強盜擄人勒贖全
    案犯行中，僅居於初期配合剝奪被害人行動自由之作為，角
    色扮演尚屬次要，且自知事證俱在而坦承犯行，頗見懊悔之
    意，犯後態度良好，另考量其學經歷、智識程度、家庭暨生
    活狀況及辯護人代為就科刑範圍所表示之意見等一切情狀，
    量處如主文所示之刑，並諭知易科罰金之折算標準，以資儆
    懲。
三、關於沒收之諭知，於共犯中之任何一人，均屬從刑，基於共
    同犯罪行為，應由共犯各負全部責任之理論，凡因犯罪依法
    沒收之物，於共犯之判決均應為沒收之諭知，亦即雖已於共
    犯判決內諭知沒收，不論該判決是否確定抑已否執行完畢，
    對於其他共犯之判決，仍應再予宣告沒收（最高法院83年度
    台上字第4327號、88年度台上字第7099號判決參照）。本件
    扣案如附表編號1至6所示之物，均為共同被告張良則所有，
    供犯強盜擄人勒贖罪（含妨害自由罪質部分）所用或預備之
    物，與犯罪有直接關係（詳如各該編號項下備註欄所示），
    據共同被告張良則供承明確，均應依刑法第38條第1項第2款
    規定沒收。其餘附表編號7至11所示之物，則無沒收之必要
    或不得沒收（均詳如各該編號項下備註欄所示）。至於類似
    槍枝之黑色鐵器2支，因無證據證明係具殺傷力之違禁槍枝
    ，且為非共犯之「忠漢」男子所有，復依被告甲○○之供述
    ，業已丟棄在臺北縣泰山鄉○○路6號「小酌兩杯」快炒店
    連同店內垃圾由垃圾車載走（見警卷第20頁），於警方追緝
    取證之過程中，均清查無著，堪認俱已滅失，均不為沒收之
    諭知。
據上論斷，應依刑事訴訟法第273條之1第1項、第299條第1項前
段，刑法第28條、第302條第1項、第55條、第41條第1項前段、
第38條第1項第2款，罰金罰鍰提高標準條例第1條前段、第2條，
判決如主文。
本案經檢察官陳美君到庭執行職務。
中　　華　　民　　國　　94　　年　　12　　月　　23　　日
                    刑事第五庭  法  官  蔡憲德
上列正本證明與原本無異。
如不服本判決，應於判決送達後10日內向本院提出上訴狀（應附
繕本）。告訴人或被害人如對於本判決不服者，應具備理由請求
檢察官上訴，其上訴期間之計算係以檢察官收受判決正本之日期
為準。
中　　華　　民　　國　　94　　年　　12　　月　　23　　日
                                書記官  楊福源
附錄本案論罪科刑法條
刑法第302條第1項：
  私行拘禁或以其他非法方法，剝奪人之行動自由者，處5年以
  下有期徒刑、拘役或300元以下罰金。
